臺北高等行政法院判決
　　　　　　　　　　　　　　　　　　 95年度再字第00070號
再審原告　　甲○○
再審被告　　國防部聯合後勤司令部
代　表　人　季麟連（司令）設同上
訴訟代理人　乙○○
上列當事人間因有關國防事務事件，再審原告對於本院中華民國
93年12月23日92年度訴字第5397號判決及最高行政法院中華民國
95年5 月18日95年度裁字第1044號裁定，提起再審之訴。本院判
決如下：
　　主  文
再審之訴駁回。
再審訴訟費用由再審原告負擔。
　　事  實
一、事實概要：再審原告係國防管理學院正期民國（下同）86年
    班畢業，86年11月8 日初任軍官，92年8 月16日除役前，任
    再審被告所屬聯勤通信電子器材基地勤務處（簡稱聯勤通基
    處）主計室管理分析官之職，於89年11月1 日自再審被告所
    屬南印廠奉調聯勤通基處主計室，因再審原告平常行為舉止
    有異，而函請國軍北投醫院就其精神狀態檢定，診斷結果顯
    示為人格異常〔國軍北投醫院92年1 月15日（九二）醫修字
    第0099號函〕，再審原告不服，經再審被告再依再審原告意
    願函請國軍高雄總醫院複檢，結果仍為人格異常〔國軍高雄
    總醫院92年5 月5 日（九二）醫慧字第2572號函〕。再審被
    告乃依陸海空軍軍官士官服役條例第16條第1 項第2 款之規
    定：「常備軍官．．．在服役期間，有左列情形之一者，予
    以除役：．．．二、因病、傷、殘廢經檢定不堪服役者。」
    以92年7 月15日阮祿字第0920002232號令，核定原告病傷除
    役，並於同年8 月16日零時生效。再審原告不服，循序提起
    行政訴訟，經本院92年度訴字第5397號判決（以下簡稱原確
    定判決）駁回，再審原告提起上訴，亦經最高行政法院以95
    年裁字第1044號裁定（以下簡稱原確定裁定）駁回其上訴確
    定。再審原告以前開確定裁定及判決有行政訴訟法第273 條
    第1 項第13款之情形，而提起本件再審之訴。
二、兩造聲明：
  (一)原告聲明：原確定裁定及判決均廢棄。
  (二)被告聲明：駁回再審之訴。
三、兩造之爭點：原確定判決及裁定有無行政訴訟法第273 條第
    1 項第13款規定之再審事由。
  (一)再審原告主張之理由：
    1.診斷再審原告是否有人格異常之精神疾病，其適應功能障
      礙部分，須檢附部隊長考核簽署之證明文件。本件考核簽
      署該證明文件之部隊長（李進龍少將），曾於94年4 月初
      因酒後毆打警察、警官，經國防部聯後勤司令部記兩大過
      免職，其行為操守已有問題，故以其考核簽署之證明文件
      當作再審原告人格異常之行為準則依據，顯有違誤。
    2.本件診斷證明文件係於92年5 月5 日開立，其有效期間僅
      3 個月，亦即於92年8 月5 日即應失效。查再審原告係於
      92年8 月16日遭核定除役生效，是再審被告以該逾期失效
      之診斷證明文件作為核定再審原告除役之依據，顯有違誤
      。
    3.國軍桃園總醫院於92年8 月13日開立之診斷證明書，亦僅
      診斷再審原告有情感性精神病、躁症，並在緩解中，顯未
      達除役之標準。且再審原告亦曾提出診斷書，證明再審原
      告並無明顯精神病性疾患，為何不以再審原告所提之診斷
      證明書為審查之依據。又報考軍校需經健康檢查，如本再
      審原告確有疾病，如何順利畢業？
    4.再審原告於95年3 月間收到退伍金補發通知之明信片，可
      見再審被告行政作業確有疏失之處。爰依行政訴訟法第28
      3 條及第273 條第1 項第13款規定，提起本件再審之訴。
  (二)再審被告主張之理由：
    1.原告所提再審之訴並無行政訴訟法第273 條事由，並依同
      法第278條駁回。
    2.再審被告辦理再審原告因病不堪服役之除役檢定程序，均
      符合相關規定：
      按「陸海空軍官兵病傷殘廢退伍除役檢定標準」精神疾
        病類第147 項除役標準第3 條：「除役之檢定，由人事
        權責單位函請國軍醫院依標準表辦理。國軍醫院辦理前
        項之檢定，應依標準表規定，簽註檢定結果，函覆人事
        權責單位」。第4 條：「受檢定人對檢定結果認有疑義
        時，得於收受檢定結果之翌日10日內，以書面敘明理由
        ，陳報人事權責單位函請駐在地之國軍總醫院或三軍總
        醫院辦理複檢。複檢結果仍與原檢定結果相同者，不得
        再以同一病名申請再複檢」。次按陸海空軍軍官士官服
        役條例第16條第1 項第2 款規定，因病、傷、殘廢，經
        檢定不堪服役者，予以除役。同法施行細則第13條第1
        項第2 款規定，除役之處理程序係由單位造具除役名冊
        ，檢附軍醫院檢定證明書及醫務評鑑紀錄，層報司令部
        核定。
      本件再審原告經國軍北投醫院（國軍精神系統疾病專科
        醫院）醫務評審會診斷為人格異常，符合前揭除役標準
        之規定，再審被告依前揭服役條例之規定辦理再審原告
        病傷除役，並無不合。又因再審原告以國軍北投醫院診
        斷草率為由，申請再複檢，單位並同意安排至三軍總醫
        院複檢，惟再審原告要求至高雄總醫院辦理複檢，單位
        尊重個人權益，依志願送請高雄總醫院辦理住院診療，
        該院檢定結果與北投醫院相同，併此敘明。
      況再審原告係於92年8 月16日退伍，故與通信基地勤務
        廠前廠長李進龍將軍於94年3 月間因酒後毆警被懲處乙
        節，無互為因果之關係。
    3.陸海空軍軍官士官服役條例暨其施行細則，對於經檢定不
      適服現役者，予以退伍除役之程序，定有明文，並未規定
      其他條件或因素，亦未就醫務評審會議紀錄及病傷殘廢檢
      定證明書定有3 個月之時效限制。
    4.再審原告因89年至92年間行為舉止非同僚所能接受理解，
      故前後送請國軍北投醫院及國軍高雄總醫院辦理住院診療
      ，經醫務評審會議均診斷再審原告罹患人格異常，人格異
      常屬精神疾病，非一般體檢儀器所能檢測，且罹患人格異
      常應考量時空因素，與再審原告82年間報考軍校、86年11
      月8 日自國防管理學院畢業、92年8 月16日病傷除役，無
      必然之關係。
    5.再審被告係依國軍北投醫院及國軍高雄總醫院所開具之診
      斷證明與醫務評審會議紀錄，辦理再審原告病傷除役作業
      ，符合前揭除役標準第3 、4 條之規定。再審原告以一般
      民眾身分至國軍桃園總醫院及長庚醫院就診，其所開具之
      診斷證明，與前揭除役標準第3 、4 條規定不合，亦非再
      審被告辦理除役作業之依據。
    6.關於再審原告申請補發退伍金乙節：
      按陸海空軍軍官士官退除給與發放作業規定第5 點：「
        依規定應予核退人員如未填或拒填支領退除給與申請書
        及公務人員退撫基金發放退離給與人員資料卡，其退除
        給與，應俟其補送申請書後再行核發，但經過5 年不行
        使而消滅之。」
      再審原告原隸單位呈報其病傷除役案時，因再審原告拒
        填支領退除給與申請書及公務人員退撫基金發放退離給
        與人員資料卡，故核定其除役時並未核發退除給與，俟
        於92年9 月16日再審原告始填寫相關申請書呈請補發退
        除給與，再審被告以92年10月3 日阮祿字第0950003384
        號令核發其退除給與，再審原告並於92年10月17日至高
        雄市後備指揮部具領。故再審原告於訴狀所稱補發退伍
        金有行政疏失等節，並非事實。
　　理  由
一、按當事人發見未經斟酌之證物或得使用該證物者，但以如經
    斟酌可受較有利之裁判者為限，得以再審之訴對於確定終局
    聲明不服，行政訴訟法第273條第1項第13款定有明文。
二、本件再審原告係國防管理學院正期民國86年班畢業，86年11
    月8 日初任軍官，92年8 月16日除役前，任再審被告所屬聯
    勤通基處主計室管理分析官之職，於89年11月1 日自再審被
    告所屬南印廠奉調聯勤通基處主計室，因再審原告平常行為
    舉止有異，而函請國軍北投醫院就其精神狀態檢定，診斷結
    果顯示為人格異常，再審原告不服，經再審被告再依再審原
    告意願函請國軍高雄總醫院複檢，結果仍為人格異常。再審
    被告乃依陸海空軍軍官士官服役條例第16條第1 項第2 款之
    規定，核定原告病傷除役，並於同年8 月16日零時生效。再
    審原告不服，循序提起行政訴訟，經本院92年度訴字第5397
    號判決駁回，再審原告提起上訴，亦經最高行政法院以95年
    裁字第1044號裁定駁回其上訴確定。再審原告以其是否有人
    格異常之精神疾病，須檢附部隊長考核簽署之證明文件，而
    考核簽署該證明文件之部隊長李進龍少將，曾因酒後毆打警
    察、警官，經國防部聯後勤司令部記兩大過免職，其行為操
    守已有問題，故以其考核簽署之證明文件當作再審原告人格
    異常之行為準則依據；又本件診斷證明文件係於92 年5月5
    日開立，其有效期間僅三個月，亦即於92年8 月5日 即應失
    效，再審原告係於92年8 月16日遭核定除役生效，是再審被
    告以該逾期失效之診斷證明文件作為核定再審原告除役之依
    據，顯有違誤；再審原告亦曾提出診斷書，證明再審原告並
    無明顯精神病性疾患，為何不以再審原告所提之診斷證明書
    為審查之依據；又報考軍校需經健康檢查，如本再審原告確
    有疾病，如何順利畢業；再審原告於95年3 月間收到退伍金
    補發通知之明信片，可見再審被告行政作業確有疏失之處，
    足證原確定裁定及判決有行政訴訟法第273 條第1 項第13款
    之再審事由云云。
三、經查再審被告核定再審原告病傷除役，係依據國軍北投醫院
    醫務評審會診斷為人格異常，符合除役標準之規定，與通信
    基地勤務廠前廠長李進龍因酒後毆警被懲處，並無相當因果
    關係，自非足以受較有利判決之證據。至於病傷殘廢檢定證
    明書之效力及再審原告行提出之診斷證明書，均經再審原告
    於原確定判決訴訟程序中提出，並經原確定判決認定再審被
    告作成除役決議之日期未逾三個月，再審原告自行提出之診
    斷書，不具備法定程序而無法採用，均非發現未經斟酌之證
    物。另再審被告補發退伍金有無行政疏失，與核定再審原告
    病傷除役有無違誤，亦無關聯。再審原告之主張，顯非可採
    。
四、綜上所述，再審原告主張本院92年度訴字第5397號判決及最
    高行政法院95年度裁裁定字第1044號，有行政訴訟法第273
    條第1 項第13款之再審事由而提起再審之訴，依其起訴主張
    之事實，顯難認有再審理由，爰不經言詞辯論，逕以判決駁
    回。
五、據上論結，本件再審之訴為顯無理由，爰依行政訴訟法第27
    8 條第2 項、第98條第3 項前段，判決如主文。
中　　華　　民　　國　　96　　年　 　3　　月　 21  　 日
                        第二庭審判長法  官　徐瑞晃
                                    法  官　蕭惠芳
                                    法  官　陳金圍
上為正本係照原本作成。
如不服本判決，應於送達後20日內，向本院提出上訴狀並表明上
訴理由，如於本判決宣示後送達前提起上訴者，應於判決送達後
20日內補提上訴理由書（須按他造人數附繕本）。
中　　華　　民　　國　　96　　年　 　3　　月　 21  　 日
          　　　　　　      　　　　書記官  陳圓圓
